臺灣臺北地方法院刑事判決　　　　　　　96年度易字第1396號
公　訴　人　臺灣臺北地方法院檢察署檢察官
被　　　告　乙○○
上列被告因詐欺案件，經檢察官提起公訴（96年度偵緝字第1192
號），本院判決如下：
    主  文
乙○○無罪。
    理  由
一、公訴意旨略以：被告乙○○明知他人收集存摺、印章、提款
    卡等帳戶資料，顯係欲以該收集之帳戶遂行財產上犯罪之目
    的；而將個人帳戶出租、出售或以其他方式提供他人使用，
    並可預見此帳戶足供為詐欺取財之人頭帳戶，以收取被害人
    匯入之款項，仍不違背其本意；竟基於幫助他人詐欺取財之
    不確定故意，將其於民國95年8 月15日，在台北富邦商業銀
    行股份有限公司（下稱富邦銀行）新店分行（設臺北縣新店
    市○○路○ 段266 號）所開立帳號000000000000號之存摺、
    印章、提款卡及密碼，提供與真實姓名年籍不詳之成年男子
    使用。其後上開犯罪集團人員於取得該帳戶存摺及金融卡等
    物後，即基於詐欺之犯意，向雅虎奇摩拍賣網站申請帳號，
    利用電腦網路上網刊登拍賣筆記型電腦1 台之不實訊息，提
    供不特定人競標，並向被害人佯稱其已標得該物，詐騙不特
    定人，致被害人陷於錯誤，匯款轉帳至乙○○上開帳戶內，
    且上開詐欺所得款項於匯入被告上開帳戶後，該犯罪集團人
    員立即將款項領出，被告以此方式幫助該犯罪集團掩飾、隱
    匿詐欺犯罪所得。嗣於95年8 月23日，甲○○依照該犯罪集
    團成員指示，於同日至台北國際商業銀行中山分行匯款新臺
    幣3 萬元至上開被告富邦銀行之帳戶內，詎匯款後均未收到
    上開物品，始悉受騙，經報警循線查獲，因認被告涉犯刑法
    第三十條第一項、第三百三十九條第一項幫助詐欺罪嫌。
二、按犯罪事實應依證據認定之，無證據不得認定其犯罪事實，
    又不能證明被告犯罪者，應諭知無罪之判決，刑事訴訟法第
    一百五十四條第二項、第三百零一條第一項定有明文。又認
    定犯罪事實所憑之證據，雖不以直接證據為限，間接證據亦
    包括在內，然而無論直接或間接證據，其為訴訟上之證明，
    須於通常一般之人均不致有所懷疑，而得確信其為真實之程
    度者，始得據為有罪之認定，倘其證明尚未達到此一程度，
    而有合理之懷疑存在、無從為有罪之確信時，自應為無罪之
    判決，有最高法院76年臺上字第4986號判例可資參照。再按
    幫助犯，非但行為之外形可認為幫助，且必須與正犯有犯意
    之聯絡。若幫助之人，誤信為正當行為，並無違法之認識，
    則其行為縱予正犯以助力，尚難遽令負幫助之罪責，有最高
    法院20年上字第1828號判例可資參照，是刑法上幫助犯之成
    立，須行為人基於幫助正犯犯罪之意思，予正犯以精神上或
    物質上之助力而參與犯罪構成要件以外之行為，以助成正犯
    犯罪之實施為要件。如果，雖在外形上，可認為幫助，但對
    正犯之犯罪，無違法之認識，而欠缺幫助犯罪之故意，係基
    於其他原因，即難論以幫助犯（最高法院88年度台上字第58
    48號判決參照）。
三、訊據被告堅詞否認涉有上開犯行，辯稱：於95年7 月中旬，
    接獲年約30餘歲、自稱「李文德」之男子，以未顯示號碼之
    手機詢問是否有資金需求，因斯時其確有周轉要求，乃告知
    「李文德」幫忙辦理貸款，經「李文德」應允後，其即要求
    傳真影印之身分證正反面，並在電話中詢問包含家中、公司
    電話、手機號碼等基本資料。不數日，「李文德」以電話佯
    稱台新銀行資料已經審核過，須先辦一本慶豐銀行帳戶，方
    便匯款；經答以已有慶豐銀行帳戶，「李文德」復另稱需加
    辦語音。其後「李文德」即已業經審核通過，要求其匯款，
    總計匯款3 次，2 次各匯1 萬8 千元、另次匯款5 千元。詎
    「李文德」復於8 月3 日、4 日以電話告知稱：因未有扣繳
    憑單，沒有財力證明，台新銀行比較不好辦，並稱如寄存摺
    予他，可幫忙辦理財力證明，較快辦到貸款，故而將新店九
    份郵局、慶豐銀行，及本件台北富邦銀行之存摺等寄送之。
    其係被害人，並無幫助詐欺犯行。
四、公訴人認被告涉有上述幫助詐欺犯行，無非以被害人甲○○
    警詢中之指述、匯款紀錄查詢資料，及被告富邦銀行開戶資
    料、帳戶交易查詢資料為據。經查，富邦銀行新店分行帳號
    000000000000帳戶係被告於95年8 月15所開設，固為被告所
    不爭執，並有富邦銀行新店分行95年10月12日北富銀新字第
    00113 號函所附開戶資料及資金往來明細附卷足憑；而被害
    人甲○○因遭詐騙，而匯款至富邦銀行前揭被告帳戶等情，
    除據被害人於警詢指證明確外，並有被害人之台北銀行中山
    分行交易明細資料在卷足證。然被告係因託自稱「李文德」
    之人辦理貸款，且曾應該「李文德」要求，匯出款項3 次，
    2 次各匯1 萬8 千元、另次匯款5 千元；嗣又因「李文德」
    所稱為較快辦到貸款，而將包含本件台北富邦銀行之存摺等
    寄送之情，業據被告提出郵政跨行匯款申請書、超峰快遞送
    貨單等足資佐證，堪認被告上揭辯解，應非臨訟杜撰，堪以
    採信。且經本院函查被告匯入款項之「莊安妮」帳號0000-0
    0000帳戶、「吳星有」帳號00000000000 帳戶之開戶等資料
    ，莊安妮、吳星有上開帳戶均於95年8 月17日經通報設定為
    警示戶，有渣打國際商業銀行股份有限公司八德分行96年7
    月30日渣打商銀八德字第09600036號函、兆豐國際商業銀行
    桃園分行96年7 月30日中桃總發字第292 號函敘之甚明，
    足認本件被告實遭詐騙，而尚難遽認其對被害人甲○○遭詐
    騙之情有所認識，且於主觀上亦無從知悉被害人嗣會匯款至
    其上該帳戶。是縱其交付上揭富邦銀行帳戶存摺、提款卡及
    密碼當時，確予詐騙份子以助力，然被告對渠等犯罪，既無
    違法之認識，而欠缺主觀上幫助詐欺之犯意，業如前述，即
    難以幫助詐欺罪相繩。綜上，公訴人所提證據，不足為被告
    係基於幫助他人詐欺犯意而提供富邦銀行帳戶存摺、提款卡
    及密碼，所指出證明之方法，亦無從說服本院形成被告有罪
    之心證，此外，復查無其他積極事證足認被告有公訴人指訴
    之犯行，揆諸前開規定，自應諭知無罪之判決。
據上論斷，應依刑事訴訟法第三百零一條第一項，判決如主文。
本案經檢察官蔡宏展到庭執行職務。
中　　華　　民　　國　　96　　年　　8 　　月　　28　　日
　　　　　　　　　        刑事第三庭
                              審判長法  官  黃雅芬
                                    法　官　游士珺
                                    法　官　王幸華
上正本證明與原本無異。
如不服本判決，應於判決送達後10日內向本院提出上訴狀（應抄
附繕本）。告訴人或被害人如對於本判決不服者，應具備理由請
求檢察官上訴，其上訴期間之計算係以檢察官收受判決正本之日
期為準。
　　　　　　　　　　　　　　　　    書記官　陳泰寧
中　　華　　民　　國　　96　　年　　8 　　月　　28　　日
